# 陈版主：关联方转移债权债务及涉税问题（江湖救急）

提问人：刺榴仔 时间：2014-11-13 01:22:03
关联方A将资产 100 万元和负债 150 万元（合计是净负债 50 万元）同时转让给B公司，除此外没有其他相互支付的对价。 问题：B公司要如何会计处理，以及有什么税务影响。（背景：A公司是B公司母公司的主要股东之一，转让的资产有货币资金、固定资产和应收账款，转让的负债是应付账款、其分应付款）
我的理解是，会计上，双方经协商，由B公司无端端承担了净负债，对B公司来说应该算营业外支出。税法上，转让固定资产要按公允价值计缴增值税，所得税上则营业外支出不得税前扣除。我的问题还有：（ 1 ）我考虑的涉税影响对不对，除了增值税和所得税是否还涉及其他税种（比如债权债务转移是否涉税）。另外，如果确实不能在所得税前扣除，不能扣除依据是否为该营业外支出与生产经营无关？

回答人：chenyiwei
本案例中，由于A和B之间的特殊关系，导致关联方之间发生了无偿的资源转移。假设B的母公司为C，A是C的主要股东，则建议各方按权益性交易原则进行处理，相当于收回投资： A公司：借：各资产、负债项目 50 ，贷：长期股权投资——C 50 C公司：借：资本公积 50 ，贷：长期股权投资——B 50 B公司：借：资本公积 50 ，贷：各资产、负债项目 50 。

提问人：江江 3 石石 时间：2014-11-13 20:57:05
陈版主，现在有个问题：全资子公司将一个车间的资产 100 ，负债 50 ，即净资产 50 转移给母公司，与欠母公司账款 50 对冲。原来车间的债权债务都转移给母公司，相关人员同时转移。我认为不属于债务重组，但是不知如何处理，希望陈老师解答。

回答人：chenyiwei
这可以理解为以非货币性资产抵偿债务。虽然因为债权人未对债务人作出让步而不属于债务重组，但仍可依据相关资产类会计准则中的终止确认规定，以及金融负债的终止确认规定进行会计处理。处理结果与债务重组类似。

提问人：刺榴仔 时间：2014-11-14 08:45:47
陈版主，作为权益性交易有无具依据？另外，实际上，转进来的净负债比实收资本还大

回答人：chenyiwei
该交易是基于各方之间特定的投资、控制关系而发生的，换到非关联第三方之间不可能发生此类交易，属于单方向的资源转移，因此应认定为权益性交易。

提问人：刺榴仔 时间：2014-11-24 21:45:17
陈版主，我这里还隐含另一个问题：股东已货币资金 50 万元（实收资本）设立公司，随后就将净负债 60 万元作为“投资”，转移到该公司账上，导致所有者权益变成负数，这在会计上和法律上应该都没障碍的是吧？虽然显得很奇怪，但我想不到有什么障碍。

回答人：chenyiwei
要关注被认定为变相抽逃的风险。净负债不能作为出资。

提问人：zhaoxuejiao328 时间：2018-07-07 11:52:27
陈版主，受母公司同一控制的子公司A和B之间，A公司无偿替B公司承担了债务，A公司是否为营业外支出，且该笔支出不能所得税前扣除，依据是与取得收入无关的支出。拜托

回答人：chenyiwei
A应将代偿款项借记资本公积。